臺灣士林地方法院刑事判決
111年度交易字第23號
公  訴  人  臺灣士林地方檢察署檢察官
被      告  劉黌宇


上列被告因過失傷害案件，經檢察官提起公訴（110年度偵字第1
9346號），本院判決如下：
    主  文
劉黌宇犯過失傷害罪，處拘役肆拾日，如易科罰金，以新臺幣壹
仟元折算壹日。
    事  實
一、劉黌宇於民國110年4月21日21時17分許，騎乘車牌號碼000-
    0000號普通重型機車（下稱A車），沿新北市淡水區自強路
    往臺北方向行駛，行經該路段與自立路交岔路口時，本應注
    意左轉彎時，應距交岔路口30公尺前顯示方向燈或手勢，並
    應讓直行車先行，而依當時天候晴、夜間有照明、柏油路面
    乾燥無缺陷、無障礙物、視距良好，並無不能注意之情事，
    竟疏未注意未顯示方向燈、未讓直行車先行即貿然左轉欲進
    入自立路，適潘仰信騎乘車牌號碼000-000號普通重型機車
    （下稱B車）於劉黌宇左後側同向直行，亦疏未注意減速慢
    行作隨時停車之準備，見狀閃避不及而與劉黌宇之車輛碰撞
    後摔倒在地，並受有左手掌、左髖部、左大腿、兩膝、左小
    腿多處擦挫傷，以及右手腕及左足踝挫扭傷等傷害（下稱系
    爭傷害）。嗣劉黌宇於肇事後，在場向到場處理員警坦承肇
    事，對於未發覺之罪自首而接受裁判，而查悉上情。
二、案經潘仰信訴由新北市政府警察局淡水分局報告臺灣士林地
    方檢察署檢察官偵查起訴。
    理  由
壹、證據能力：
一、卷附監視錄影光碟經本院勘驗檔案影像畫面連續未中斷，尚
    無剪接跳播或合成跡象，有勘驗筆錄及附件在卷可稽【見本
    院111年度交易字第23號卷（下稱本院卷㈡）第27頁至第28頁
    、第37頁至第49頁】。被告劉黌宇辯稱該監視錄影畫面係造
    假云云，要無可採。而該等監視錄影光碟乃以科學、機械之
    方式，對於所拍攝內容所為忠實且正確之記錄，於性質上亦
    屬非供述證據，審酌其作成或取得之情況，並非虛假亦無違
    背法定程序或不法採證之情形，應認具有證據能力。
二、本判決所引用被告以外之人於審判外之言詞或書面陳述，雖
    均屬傳聞證據，惟檢察官、被告於本院審判程序均同意作為
    證據（見本院卷㈡第29頁至第32頁），本院審酌上開證據資
    料作成時之情況，尚無違法不當及證明力明顯過低之瑕疵，
    認為以之作為證據應屬適當，揆諸刑事訴訟法第159條之5第
    1項規定，均有證據能力。又本判決其他引用資以認定事實
    所憑之非供述證據，並無證據證明係公務員違背法定程序所
    取得，依刑事訴訟法第158條之4反面解釋，亦有證據能力。
貳、實體部分
一、認定犯罪事實之依據及理由：
    訊據被告固坦承於上開時地與告訴人潘仰信發生車禍，告訴
    人受有系爭傷害等節，惟否認有何過失傷害犯行，辯稱：其
    當時係直行遭告訴人超速撞擊，警察到場即先罵其、認其要
    左轉，故監視錄影光碟係造假；且監視錄影畫面中之車輛非
    其所騎乘，告訴人於調解時亦承認超速撞其，其無過失云云
    。經查：
  ㈠被告於上開時間騎乘A車沿新北市淡水區自強路往臺北方向行
    駛，行經該路段與自立路交岔路口，告訴人則騎乘B車於被
    告左後側同向直行因閃避不及而與A車碰撞後摔倒在地，告
    訴人並受有系爭傷害等節，為被告於偵查中、本院審理中所
    不爭執【見臺灣士林地方檢察署110年度偵字第19346號卷（
    下稱偵卷）第10頁至第11頁、第99頁至第101頁，本院卷㈡第
    24頁至第26頁】，核與告訴人警詢中之證述相符（見偵卷第
    13頁至第17頁、第53頁），並有新北市立聯合醫院110年4月
    21日乙種診斷證明書、證號查詢汽車駕駛人、道路交通事故
    現場圖、道路交通事故調查報告表㈠㈡、現場及車損照片12張
    可證（見偵卷第21頁、第29頁、第43頁至第45頁、第47頁至
    第49頁、第57頁至第67頁），先堪認定。
　㈡次查被告確未顯示方向燈、未讓直行車先行即貿然左轉欲進
    入自立路，致告訴人閃避不及而與A車碰撞後摔倒在地等節
    ，業據：
　⒈告訴人於警詢中證稱：當時我以時速30公里沿自強路往臺北
    市方向直行，至事故地點時，我同向右前方機車突然減速左
    轉未打方向燈，我閃避不及就發生碰撞，我發現危險時約2
    公尺等語纂詳（見偵卷第13頁至第15頁、第53頁）。而被告
    騎乘之A車原行駛於車道右側，告訴人則行駛於車道左側即
    被告之左後方，被告所騎乘之A車越過車道停止線後即於車
    道右側左轉彎且未顯示方向燈，嗣A車左轉彎至車道中間時
    即與左後方直行之B車發生擦撞，B車倒地並向前滑行，A車
    則持續左轉至順向車道之路口網狀線上並停於該路口等節，
    業據本院勘驗現場監視錄影畫面無訛，並製有勘驗筆錄及擷
    圖附卷可佐（見本院卷㈡27頁至第28頁、第37頁至第49頁）
    ，核與告訴人前開證述相符，堪信被告確未顯示方向燈、未
    讓直行車先行即貿然左轉欲進入自立路致告訴人閃避不及而
    人車倒地。
　⒉被告固以前詞置辯。惟監視錄影畫面經勘驗查無剪接、變造
    之情形，業如壹所述，被告僅因監視錄影畫面內容對其不
    利即空言該監視錄影畫面遭人變造云云，顯不足採。復觀勘
    驗附件，其中道路全景、機車倒地位置均與員警到場所拍攝
    之現場照片相符；而現場照片中倒地機車為B車，停放於網
    狀線之機車則為A車等節，亦有上開勘驗附件、現場及車損
    照片可證（見本院卷㈡第37頁至第49頁，偵卷第57頁至第67
    頁），堪信監視錄影畫面中倒地機車為告訴人所騎乘之B車
    、左轉後停於網狀線之機車為被告所騎乘之A車，被告辯稱
    監視錄影畫面中之機車均非其所騎乘云云，亦不足採。
　⒊被告復辯稱本件車禍係告訴人超速撞其，告訴人曾於調解其
    日坦承上情云云。惟本院當庭勘驗被告所提調解錄音，告訴
    人僅坦承撞擊被告而未承認超速或其他過失之情，業經本院
    當庭勘驗錄音光碟無訛，並製有勘驗筆錄可稽（見本院卷㈡
    第28頁），被告所辯顯與客觀事證不符，核無足採。　
　㈢按汽車行駛至交岔路口，左轉彎時，應距交岔路口30公尺前
    顯示方向燈或手勢；轉彎車應讓直行車先行，道路交通安全
    規則第102條第1項第5款、第7款分別定有明文。又被告既領
    有普通重型機車駕駛執照，有證號查詢汽車駕駛人可稽（見
    偵卷第29頁），對上情即無不知之理；而案發時天候晴、夜
    間有照明、柏油路面乾燥無缺陷、無障礙物、視距良好，有
    道路交通事故調查報告表㈠可證（見偵卷第47頁），足見被
    告客觀上並無不能注意之情事，卻疏未注意而違反前揭規定
    ，未於30公尺前顯示方向燈並讓直行車先行，致告訴人閃避
    不及人車倒地，被告之駕駛行為有過失甚明。又告訴人因本
    件交通事故受有系爭傷害，被告之過失行為與告訴人所受傷
    害顯具有相當之因果關係。至於告訴人雖未注意行經無號誌
    之交岔路口應減速慢行，作隨時停車之準備，有新北市政府
    警察道路交通事故初步分析研判表可證（見偵卷第23頁），
    堪信告訴人對本件車禍之發生亦與有過失，然此仍不得解免
    被告本案之過失責任，併此敘明。
　㈣綜上所述，本案事證明確，被告犯行堪以認定，應予依法論
    科。　
二、論罪科刑：
　㈠核被告所為，係犯刑法第284條第1項前段之過失傷害罪。又
    被告於肇事後，在場向到場處理員警坦承肇事，對於未發覺
    之罪自首而接受裁判，有道路交通事故肇事人自首情形記錄
    表可證（見偵卷第71頁），雖符合刑法第62條自首之規定，
    惟被告於行為後否認犯行，復無端指摘現場監視錄影光碟遭
    變造，徒耗司法資源，足見被告自首非出於真心悔悟，爰依
    上開規定裁量不減輕其刑。
　㈡爰以行為人責任為基礎，審酌被告於本應注意左轉彎時，應
    距交岔路口30公尺前顯示方向燈或手勢，並應讓直行車先行
    ，竟疏未注意，未顯示方向燈並讓直行車先行即貿然左轉，
    致告訴人受有系爭傷害，所為實有不該；又被告否認犯行，
    迄未與告訴人達成和解並賠償損害，犯後態度不佳，併審酌
    告訴人因本件交通事故所受之傷勢程度、被告無前科紀錄之
    素行（見本院卷㈡第9頁），及其自述現就讀大學、與父母同
    住而賴父母扶養之智識程度及家庭生活經濟狀況（見本院卷
    ㈡第34頁），暨檢察官、被告、告訴人就科刑範圍之意見（
    見本院卷㈡第34頁）等一切情狀，量處如主文所示之刑，並
    諭知易科罰金之折算標準，以資警惕。
據上論斷，應依刑事訴訟法第299條第1項前段，判決如主文。
本案經檢察官林士淳提起公訴，檢察官張尹敏、林在培到庭執行
職務。
中　　華　　民　　國　　111 　年　　6 　　月　　20　　日
                  刑事第一庭　法  官  鍾  晴
以上正本證明與原本無異。
如不服本判決應於收受送達後20日內向本院提出上訴書狀，並應
敘述具體理由。其未敘述上訴理由者，應於上訴期間屆滿後20日
內向本院補提理由書（均須按他造當事人之人數附繕本）「切勿
逕送上級法院」。
因疫情而遲誤不變期間，得向法院聲請回復原狀。
                              書記官  李欣頻　　　　
中　　華　　民　　國　　111 　年　　6 　　月　　20　　日
刑法第284條
因過失傷害人者，處一年以下有期徒刑、拘役或十萬元以下罰金
；致重傷者，處三年以下有期徒刑、拘役或三十萬元以下罰金。